臺灣臺北地方法院刑事判決　　　　　　　　　　　　　九十一年度訴字第五三五號
　　公　訴　人　臺灣臺北地方法院檢察署檢察官
　　被　　　告　甲○○
右列被告因偽造文書等案件，經檢察官提起公訴（九十年度偵字第一八一二八號），
本院判決如左：
    主  文
甲○○共同行使偽造私文書，足以生損害於他人，處有期徒刑伍月，如易科罰金，以
佰元折算壹日。
如附表所示和信電訊股份有限公司ＯＮＬＩＮＥ服務申請表上申請人簽名欄內偽造之
「張宏彬」署押共壹拾貳枚及扣案之變造「張宏彬」身分證上甲○○相片壹張均沒收
。
    事  實
一、甲○○於民國九十年一月底某日，在臺北市○○○路撿拾到張宏彬於八十九年一
    月二十四日遺失之身分證，竟意圖為自己不法之所有，予以侵吞入己，並於九十
    年二月初某日，在臺北市○○○路租屋處以換貼其個人照片於上開身分證之方式
    ，變造張宏彬身分證，隨即與真實姓名年籍不詳綽號「小伍」之成年男子共同基
    於行使偽造私文書及意圖為自己不法之所有之犯意聯絡，於同年二月十四日，持
    上開變造之張宏彬身分證，同往臺北市○○○路○段二八七號經銷和信電訊股份
    有限公司（下稱和信公司）系統服務之永久產品公司，冒用張宏彬名義，申辦和
    信公司之0000000000號、0000000000號、0000000
    000號行動電話門號，並由「小伍」在如附表所示永久產品公司所提出之三份
    和信ＯＮＬＩＮＥ服務申請表（各一式三聯）上填寫張宏彬年籍、住址等資料，
    甲○○在申請表申請人簽章欄上偽造「張宏彬」署名共十二枚而偽造私文書，再
    一次交付上開三份申請表及變造之張宏彬身分證予永久公司承辦人員以行使，使
    該公司承辦人員陷於錯誤，誤認張宏彬有意申辦行動電話門號，而交付申辦之行
    動電話門號ＳＩＭ卡予甲○○，因而詐得行動電話門號ＳＩＭ卡，足以生損害於
    張宏彬、通訊行及和信公司。之後，甲○○即基於意圖使自己獲得免納電話費之
    財產上不法利益之概括犯意，自九十年二月十四日至九十年二月十九日止，連續
    使用000000000及0000000000門號撥打電話，使電信單位陷
    於錯誤，誤認該門號為張宏彬使用而提供電信服務，甲○○因此享有無庸支付電
    話費之不法利益，分別詐得新臺幣（下同）二千一百四十五元及二百八十一元無
    庸付款之利益，足以生損害於張宏彬及和信公司。
二、案經臺灣臺北地方法院檢察署檢察官自動檢舉偵查起訴。
    理  由
一、右揭犯罪事實，業據被告甲○○坦承不諱，核與被害人張宏彬陳述未申辦上開行
    動電話門號等情相符，並有和信ＯＮＬＩＮＥ服務申請表三份、行動電話通話明
    細表二份、被害人張宏彬報案資料一份等影本及扣案之變造之張宏彬身分證在卷
    可稽，被告自白與事實相符，本件事證明確，被告犯行堪予認定，應依法論科。
二、按行動電話ＳＩＭ卡，具有通訊使用之價值，電信公司亦常舉行特殊門號之公開
    標售，且在一定條件下具有可轉讓性，具有一定之財產價值。依電信公司一般定
    型化契約之約定，雖門號之所有權屬於公司本身，然仍得因私下出售轉讓而牟利
    ，得以刑法中詐欺取財罪之「物」論之，應無疑問。被告撿拾張宏彬之身分證予
    以侵吞入己，且以換貼照片之方式變造該身分證，並持該變造身分證供他人查驗
    身份，核其所為係犯刑法第三百三十七條侵占遺失物罪及刑法第二百十六條、第
    二百十二條之行使變造特種文書罪。又被告在和信公司和信ＯＮＬＩＮＥ服務申
    請表申請人簽名欄上偽造「張宏彬」之署名共十二枚而偽造該服務申請表私文書
    ，以示張宏彬向和信公司申請行動電話門號，詐得該行動電話ＳＩＭ卡，並使用
    該行動電話門號撥打電話，使和信公司陷於錯誤，誤以為係該公司客戶「張宏彬
    」所使用，因而提供撥接之電信服務，核其所為係犯刑法第二百十六條、第二百
    十條之行使偽造私文書罪、第三百三十九條第一項詐欺取財罪及同條第二項之詐
    欺得利罪。被告偽造署押行為為偽造私文書之部分行為；變造特種文書、偽造私
    文書之低度行為行使之高度行為所吸收，均不另論罪。被告與綽號「小伍」之成
    年男子就前揭行使偽造私文書及詐欺取財之犯行均具有犯意聯絡及行為分擔，為
    共同正犯。又被告多次詐欺得利之犯行，時間緊接、方法相同，觸犯構成要件相
    同之罪名，顯係基於概括犯意而為，為連續犯，應依刑法第五十六條規定論以一
    罪，並加重其刑。而被告所犯上開五罪間，有方法結果之牽連關係，應從情節較
    重之行使偽造私文書罪處斷。又公訴人聲請簡易判決處刑書雖記載侵占罪部分追
    訴權時效已消滅，惟經本院審理後認被告係於九十年一月底撿拾張宏彬之身分證
    並予以侵吞入己，是公訴人認被告涉犯侵占犯行之犯罪時間為八十九年一月二十
    四日，恐有誤會，公訴人於九十年二月二十日已開始偵查，有臺灣臺北地方法院
    檢察署點名單在卷可稽，故被告所犯侵占罪追訴權時效應未消滅，該部分事實既
    與公訴人已起訴之犯罪事實具有牽連犯之裁判上一罪關係，應為起訴效力所及，
    本院自應併予審究，公訴人亦於審理時追加該部分犯罪事實，併予敘明。再公訴
    人於聲請簡易判決處刑書犯罪事實欄已記載被告使用0000000000、0
    000000000行動電話門號撥打電話，使和信公司誤以為係張宏彬使用該
    行動電話門號，而提供行動電話通訊撥接服務，因而詐得使用行動電話通訊之財
    產上不法之利益，惟證據並所犯法條漏引刑法第三百三十九條第二項之詐欺得利
    罪，然公訴人已於審理時補充引用該法條，亦附此敘明。爰審酌被告之素行、犯
    罪動機、目的、手段、智識程度，所生對於人民財產、社會經濟信用之侵害程度
    及犯後坦承犯行等一切情狀，量處如主文所示之刑，並諭知易科罰金之折算標準
    。
三、如附表所示和信公司和信ＯＮＬＩＮＥ服務申請表三份申請人簽名欄內偽造之「
    張宏彬」署名共十二枚，應依刑法第二百十九條之規定宣告沒收。而扣案之變造
    「張宏彬」身分證所黏貼之被告相片一枚，係被告所有供犯罪所用之物，業據被
    告供承在卷，則應依刑法第三十八條第一項第二款之規定宣告沒收。
據上論斷，依刑事訴訟法第二百九十九條第一項前段，刑法第五十六條、第二百十六
條、第二百十條、第二百十二條、第三百三十九條第一項、第二項、第三百三十七條
、第五十五條、第四十一條第一項、刑法第三十八條第一項第二款、第二百十九條，
罰金罰鍰提高標準條例第一條前段、第二條，判決如主文。
本案經檢察官陳焜昇到庭執行職務
中    華    民    國      九十一      年    八      月    二十九        日
                                      臺灣臺北地方法院刑事第八庭
                                          法  官  鄭  佾  瑩
右正本證明與原本無異。
如不服本判決，應於判決送達後十日內向本院提出上訴狀(應抄附繕本)。告訴人
或被害人如對於本判決不服者，應具備理由請求檢察官上訴，其上訴期間之計算
係以檢察官收受判決正本之日期為準。
                                          書記官  何  適  熹
中    華    民    國      九十一      年    九      月       三         日
附錄本案論罪科刑法條全文：
刑法第二百十六條：
行使第二百十條至第二百十五條之文書者，依偽造、變造文書或登載不實事項或使登
載不實事項之規定處斷。
刑法第二百十條：
偽造、變造私文書，足以生損害於公眾或他人者，處五年以下有期徒刑。
刑法第二百十二條：
偽造、變造護照、旅券、免許證、特許證及關於品行、能力、服務或其他相類之證書
、介紹書，足以生損害於公眾或他人者，處一年以下有期徒刑、拘役或三百元以下罰
金。
刑法第三百三十九條：
意圖為自己或第三人不法之所有，以詐術使人將本人或第三人之物交付者，處五年以
下有期徒刑、拘役或科或併科一千元以下罰金。
以前項方法得財產上不法之利益或使第三人得之者亦同。
前二項之未遂犯罰之。
刑法第三百三十七條：
意圖為自己或第三人不法之所有，而侵占遺失物、漂流物或其他離本人所持有之物者
，處五百元以下罰金。
附表：
┌─────┬────┬─────┬─────┬───────┬─────
│時間      │代辯通  │冒用之身  │申請之門號│  偽造之私文  │偽造之署
│          │訊行    │分證名義  │          │  書名稱張數  │押數量
│          │        │          │          │              │
├─────┴────┼─────┼─────┼───────┼─────
│90、2、14 永久產品股│張宏彬    │0000000000│  和信ONLINE  │和信ONLINE
│          公司（設於│          │          │  服務申請表  │服務申請表
│          臺北市南京│          │          │  白色客服聯  │每一張申請
│          東路三段二│          │          │  、紅色代理  │人簽名欄偽
│          八七號）  │          │          │  商聯、黃色  │造之「張宏
│                    │          │          │  經銷商聯、  │彬」署名各
│                    │          │          │  綠色用戶聯  │一枚共四枚
│                    │          │          │              │
│                    │          │          │              │
│                    ├─────┼─────┼───────┼─────
│                    │張宏彬    │0000000000│  和信ONLINE  │和信ONLINE
│                    │          │          │  服務申請表  │服務申請表
│                    │          │          │  白色客服聯  │每一張申請
│                    │          │          │  、紅色代理  │人簽名欄偽
│                    │          │          │  商聯、黃色  │造之「張宏
│                    │          │          │  經銷商聯、  │彬」署名各
│                    │          │          │  綠色用戶聯  │一枚共四枚
│                    │          │          │              │
│                    │          │          │              │
│                    ├─────┼─────┼───────┼─────
│                    │張宏彬    │0000000000│  和信ONLINE  │和信ONLINE
│                    │          │          │  服務申請表  │服務申請表
│                    │          │          │  白色客服聯  │每一張申請
│                    │          │          │  、紅色代理  │人簽名欄偽
│                    │          │          │  商聯、黃色  │造之「張宏
│                    │          │          │  經銷商聯、  │彬」署名各
│                    │          │          │  綠色用戶聯  │一枚共四枚
│                    │          │          │              │
│                    │          │          │              │
└──────────┴─────┴─────┴───────┴─────
